臺灣高等法院臺南分院刑事裁定　　　　　　　九十三年度交抗字第一號　　　敬
　　抗　告　人　甲○○即張家誠.
右列抗告人因聲明異議案件，不服臺灣臺南地方法院中華民國九十二年十一月三十日
所為裁定（九十二年度交聲字第三七八號）提起抗告，本院裁定如左：
    主    文
抗告駁回。
    理    由
一、抗告意旨略以：抗告人甲○○於民國（以下同）八十八年一月十八日無自動至嘉
    義區監理所麻豆監理站辦理吊銷駕駛執照，係託人辦理其他監理業務時被監理站
    人員拿走，嘉義監理所麻豆監理站行政處分，有違法或不當，致損害抗告人權益
    云云。
二、本件抗告人甲○○（即張家誠）於九十二年十二月五日具狀向原審表示不服，文
    字雖誤用「聲明異議」，惟經上開狀紙已明確記載「不服九十二年度交聲字第三
    七八號（元股）異議駁回案」，足見抗告人係對原審裁定表示不服，應係提起抗
    告無疑，合先說明。
三、按違反道路交通管理處罰條例之受處分人，不服該條例第八條主管機關所為之處
    罰，得於接到裁決書之翌日起二十日內，向管轄地方法院聲明異議，道路交通管
    理處罰條例第八十七條第一項定有明文。是違反道路交通管理處罰條例之受處分
    人所得異議之對象，係主管機關所為之裁決，即行政機關所為具有行政罰性質之
    行政處分，至司法機關即管轄地方法院所審理者，則係該裁決是否合法適當，乃
    屬特殊之行政救濟程序。質言之，司法機關之管轄權，係屬後續管轄權，而行政
    機關之管轄權，方為原始管轄權，此不僅係行政處分之本質使然，且尚兼具減輕
    司法機關負擔之功能。因之，假若交通主管機關對於經舉發而繫屬之違反道路交
    通管理處罰條例案件，尚未為裁決時，則其原始之管轄權並未消滅，同時司法機
    關之後續管轄權亦無從產生，故此際司法機關尚無發動司法權之必要。次按，道
    路交通管理處罰條例及道路交通案件處理辦法，均未設有於裁決處分作成前，受
    處分人得預為聲明不服之規定；至刑事訴訟法第三百四十九條但書有關：「判決
    宣示後送達前之上訴亦有效力」之規定，因行政處分與法院判決性質上不同，不
    服後之救濟程序亦有異，自非處理道路交通違規案件所得比附援引而予以準用，
    是就違反交通管理裁決事件預為聲明異議者，應非合法。從而，違反道路交通管
    理處罰條例之受處分人，於交通主管機關裁決前，先向管轄地方法院聲明異議，
    因其異議之對象尚未存在，該異議自不合法律上之程式。
四、經查，本件抗告人於八十八年一月二日下午六時許，駕駛車牌號碼ＴＤ─四五０
    六號自用小客車，行經台南縣白河鎮崎內國小前，因過失撞及對向騎乘腳踏車之
    兒童蔡００受傷，涉有遺棄及過失傷害罪嫌乙案，雖經臺灣臺南地方法院檢察署
    檢察官以遺棄部分罪嫌不足，過失傷害則經告訴人撤回告訴為由，而為不起訴處
    分，並於八十八年二月十日確定，業經原審調閱該卷並核閱屬實，有該署八十八
    年度營偵字第一七四號不起訴處分書一紙在卷可資佐證（見原審卷第十三頁）。
    惟抗告人經警製單舉發違反道路交通安全規則後，即於八十八年一月十八日，前
    往主管監理機關即交通部公路總局嘉義區監理所麻豆監理站，由承辦人員辦理吊
    銷駕駛執照，致該管機關並未裁決等情，此有該站九十二年七月二十三日嘉監麻
    字第０九二０００七九五三號函一紙在卷可證（見原審卷第十頁），是抗告人未
    待裁決即主動將駕駛執照送交監理機關辦理吊銷，以致監理機關未予裁決，應可
    認定。從而，抗告人於九十二年七月三日，就未有裁決之違規處分，向原審法院
    聲明異議，依照前揭說明，顯不合法律上之程式，且亦無從補正，故本件異議然
    不合法，應無疑義。
五、綜上所述，原審以抗告人之聲明異議，不合法律上之程式，且亦無從補正，依道
    路交通案件處理辦法第十八條第一項之規定，駁回異議，並無不當，抗告人抗告
    意旨徒以「無自動至嘉義區監理所麻豆監理站辦理吊銷駕駛執照，係託人辦理其
    他監理業務時被監理站人員拿走」云云，然本件抗告人係因其違規行為未經主管
    機關裁決，致法院無從受理，其聲明異議不合法律上程式，已詳如前述，其執上
    開情詞，指摘原裁定不當，為無理由，應予駁回。
六、據上論結，應依道路交通案件處理辦法第二十六條，刑事訴訟法第四百十二條，
    裁定如主文。
中      華      民      國      九十三      年      一      月    九    日
                                  臺灣高等法院臺南分院刑事第六庭
                                      審判長法官  蔡    崇    義
                                            法官  宋    明    中
  法官  許    進    國
右正本證明與原本無異。
不得再抗告。
                                      法院書記官  李    淑    華
中      華      民      國      九十三      年      一      月    九    日
